【裁判字號】    97,毒抗,527
【裁判日期】    971208
【裁判案由】    毒品危害防制條例
【裁判全文】
臺灣高等法院刑事裁定                 97年度毒抗字第527號
抗  告  人  台灣宜蘭地方法院檢察署檢察官
被      告  甲○○
                      樓
上列抗告人因被告違反毒品危害防制條例案件，不服臺灣宜蘭地
方法院97年度毒聲字第147號，中華民國97年10月14日第一審裁
定（聲請案號：台灣宜蘭地方法院檢察署97年度毒偵字第750號
、97年度聲觀字第118號），提起抗告，本院裁定如下：
    主      文
抗告駁回。
    理      由
一、原裁定意旨略以：被告甲○○前因施用毒品案件，經台灣宜
    蘭地方法院以88年度毒聲字第838號裁定送觀察、勒戒，因
    認無繼續施用毒品之傾向，於88年10月13日執行完畢釋放，
    並由臺灣宜蘭地方法院檢察署以88年度毒偵字第49號為不起
    訴處分。5年內復因施用毒品案件，經臺灣花蓮地方法院以
    88年度毒聲字第803號裁定送觀察、勒戒，因認無繼續施用
    毒品之傾向，於88年12月14日執行完畢釋放，由臺灣花蓮地
    方法院檢察署檢察官以88年度毒偵字第277號為不起訴處分
    。被告前既曾因施用毒品案件，經觀察、勒戒執行完畢釋放
    後，5年內已再犯施用毒品罪，被告復於97年7月4日為警採
    尿時起回溯96小時內某時，第3次犯施用第2級毒品甲基安非
    他命犯行，即非屬毒品危害防制條例第20條所規定之「初犯
    」或「5年後再犯」之情形。檢察官依毒品危害防制條例第
    20 條規定聲請將被告送勒戒處所執行觀察、勒戒，為無理
    由，應予駁回等語。
二、抗告意旨略以：依最高法院96年度台非字第153號判決，認
    被告曾經多次施以觀察、勒戒或強制戒治者，應以其「最後
    一次」之觀察、勒戒或強制戒治執行完畢釋放為毒品危害防
    制條例第20條第3項及第23條第1項之適用基準，原裁定容有
    誤會，依法提起抗告云云。
三、按施用第一、二級毒品為犯罪行為，毒品危害防制條例第10
    條定有處罰明文。故施用第一、二級毒品者，依前揭規定本
    應科以刑罰，惟基於刑事政策，對合於一定條件之施用者，
    則依同條例第20條、第23條之規定，施以觀察、勒戒或強制
    戒治之保安處分。再毒品危害防制條例於民國92年7月9日修
    正公布，自93年1月9日施行，其中第20條、第23條將施用毒
    品之刑事處遇程序，區分為「初犯」及「5年內再犯」、「5
    年後再犯」。依其立法理由之說明：「初犯」，經觀察、勒
    戒或強制戒治後，應為不起訴處分或不付審理之裁定；經觀
    察、勒戒或強制戒治執行完畢釋放後，「5年內再犯」者，
    因其再犯率甚高，原實施之觀察、勒戒及強制戒治既已無法
    收其實效，爰依法追訴或裁定交付審理。至觀察、勒戒或強
    制戒治執行完畢釋放後，「5年後再犯」者，前所實施之觀
    察、勒戒或強制戒治已足以遮斷其施用毒品之毒癮，為期自
    新及協助其斷除毒癮，仍適用「初犯」規定，先經觀察、勒
    戒或強制戒治之程序。從而依該次修正後之規定，僅限於「
    初犯」及「5年後再犯」二種情形，始應先經觀察、勒戒或
    強制戒治之程序。倘被告前於5年內已再犯，縱其第3次（或
    第3次以上）再度施用毒品之時間，在初犯或前次再犯經觀
    察、勒戒或強制戒治執行完畢釋放5年以後，已不合於「5年
    後再犯」之規定，且因前已於「5年內再犯」，顯見其再犯
    率甚高，原實施觀察、勒戒或強制戒治，已無法收其實效，
    即應依該條例第10條處罰，不因其再犯之處遇僅受觀察、勒
    戒之執行，未經起訴處罰而有異。此有最高法院97年9月9日
    97年度第5次刑事庭會議、97年度台非字第406號、97年度台
    非字第540號判決可資參照。是依最高法院最新之見解，是
    否為五年後再犯係以「第一次」觀察勒戒或強制戒治執完畢
    為計算標準，抗告意旨認以「最後一次」觀察勒戒或強制戒
    治執完畢為為計算標準，尚有誤解。
四、經查：本件被告甲○○前因施用毒品案件，經原審法院以88
    年度毒聲字第838號裁定送觀察、勒戒，因認無繼續施用毒
    品之傾向，於88年10月13日執行完畢釋放，並由台灣宜蘭地
    方法院檢察署以88年度毒偵字第49號為不起訴處分。復因施
    用毒品案件，經台灣花蓮地方法院以88年度毒聲字第803 號
    裁定送觀察、勒戒，因認無繼續施用毒品之傾向，於88年12
    月14日執行完畢釋放後，台灣花蓮地方法院檢察署檢察官再
    以88年度毒偵字第277號為不起訴處分確定，有本院被告前
    案紀錄表在卷可稽。被告前既曾因施用毒品案件，經觀察、
    勒戒執行完畢釋放後之5年內，已再犯施用毒品罪，復於97
    年7月4日為警採尿時起回溯96小時內某時，第3次犯施用第
    二級毒品甲基安非他命犯行，揆諸前揭說明，即非屬毒品危
    害防制條例第20條第3項所規定之「5年後再犯」之情形。原
    審乃裁定駁回抗告人所為將被告送勒戒處所觀察、勒戒之聲
    請，經核於法並無不合。抗告意旨猶執前詞，指摘原裁定不
    當云云，難認為有理由，應予駁回。
四、據上論斷，應依刑事訴訟法第412條，裁定如主文。
中    華    民    國    97    年    12    月    8     日
                  刑事第十六庭審判長法  官  溫耀源
                                    法  官  許增男
                                    法  官  王敏慧
以上正本證明與原本無異。
不得再抗告。
                                    書記官  丁淑蘭
中    華    民    國    97    年    12    月    8     日


司法院資訊處製作；財團法人民間司法改革基金會備份。
